【裁判字號】    97,上重更(一),11
【裁判日期】    970911
【裁判案由】    違反毒品危害防制條例等
【裁判全文】
臺灣高等法院高雄分院刑事判決    97年度上重更(一)字第11號
上  訴  人  臺灣高雄地方法院檢察署檢察官
上  訴  人
即  被  告  甲○○
                    現另案於臺灣高雄監獄執行
選任辯護人  陳水聰律師
上列上訴人因被告違反毒品危害防制條例等案件，不服臺灣高雄
地方法院96年度重訴字第64號中華民國96年12月11日第一審判決
（起訴案號：臺灣高雄地方法院檢察署96年度毒偵字第2592號）
，提起上訴，本院判決後，經最高法院發回，本院判決如下：
    主  文
原判決關於販賣第一、二級毒品罪部分暨其定應執行刑均撤銷。
甲○○販賣第一級毒品，累犯，處無期徒刑，褫奪公權終身；扣
案如附表一所示之物及附表二暨附表三編號、所示之物上殘
留之微量海洛因、甲基安非他命，均沒收銷燬之；扣案如附表二
及附表三編號至所示之物，均沒收之；扣案如附表三編號
所示新臺幣參仟元，沒收之。又販賣第一級毒品，累犯，處無期
徒刑，褫奪公權終身；扣案如附表一編號所示之物，沒收銷燬
之；附表二暨附表三編號所示之物上殘留之微量海洛因，沒收
銷燬之；扣案如附表二所示之物暨附表三編號、至所示之
物，均沒收之。應執行無期徒刑，褫奪公權終身；扣案如附表一
所示之物及附表二暨附表三編號、所示之物上殘留之微量海
洛因、甲基安非他命，均沒收銷燬之；扣案如附表二及附表三編
號至所示之物，均沒收之；扣案如附表三編號所示新臺幣
參仟元，沒收之。
    事  實
一、甲○○前於民國84年間，曾因犯非法吸用麻醉藥品、販賣麻
    醉藥品、及轉讓禁藥等3 罪，經臺灣屏東地方法院（下稱屏
    東地院）分別判處有期徒刑10月、6 年、1 年，並定應執行
    有期徒刑7 年5 月確定，初於88年6 月1 日縮短刑期假釋出
    監，惟於假釋期間內更犯施用毒品、偽造文書罪，遂撤銷前
    開假釋，偽造文書部分復經屏東地院判處有期徒刑2 月確定
    ，與前3 罪接續執行，指揮書執行完畢日期為94年7 月31日
    ；於94年3 月22日因易科罰金繳清執行完畢釋放。
二、詎甲○○猶不知悔改，明知海洛因、甲基安非他命業經分別
    公告列為毒品危害防制條例第2 條第2 項第1 款、第2 款之
    第一、二級毒品，非經許可，不得擅自持有、販賣、轉讓、
    施用，而為下列之行為：
  (一)基於販賣第一級毒品海洛因、第二級毒品甲基安非他命以營
    利之犯意，於96年2 月12日下午6 時許，在屏東縣萬丹鄉○
    ○道路交流道下，同時以50萬元向綽號「黑龜」或「小胖」
    （同一人）真實姓名年籍不詳之成年男子販入3 臺兩海洛因
    及以6 萬元販入1 臺兩之甲基安非他命，除部分供己施用外
    ，將所販入之海洛因摻入重量約2 倍之葡萄糖，用攪拌器研
    磨稀釋後，再用壓製器壓成塊狀後加以分裝，並(1)於96年2
    月13日上午某時，在屏東縣萬丹鄉萬丹國中對面巷內，以1
    包3,000 元之價格販賣第二級毒品甲基安非他命予李清秀1
    次；(2)於96年2 月14日晚上及96年2 月15日上午，在高雄市
    楠梓區○○路885 之2 號16樓即甲○○住處，以每包2,000
    元之價格，各販賣第一級毒品海洛因1 包予李建輝，共計2
    次，惟李建輝尚未給付價金。
  (二)嗣於96年2 月15日下午3 時30分許，經警持原審法院核發之
    搜索票，在高雄市○○區○○路885 之2 號16樓其住處，扣
    得甲○○所持有之如附表一所示之上開可發射子彈具有殺傷
    力之改造槍枝1 支、土造子彈5 顆（其中除1 顆具有殺傷力
    外，另4 顆均無法擊發，不具殺傷力）、販入後尚未售出之
    如附表一編號所示之第一級毒品海洛因共49包（總毛重34
    4.24公克，總淨重309.72公克，總純質淨重為112.44公克，
    空包裝袋38.30 公克，詳如附表一編號所載）、編號至
    所示之第二級毒品甲基安非他命共16包（驗前淨重共計34
    .846公克，驗後淨重共計34.814公克，詳如附表一編號至
    所示）及其所有供犯罪所用或犯罪所得如附表二、三所示
    之物，並經其同意後採尿送驗結果，呈嗎啡、甲基安非他命
    陽性反應。
三、案經高雄市政府警察局鼓山分局報請臺灣高雄地方法院檢察
    署檢察官偵查起訴。
    理  由
壹、證據能力部分：
一、證人李怡萱、李清秀在警詢中之陳述證據。
(一)、按被告以外之人於審判外之言詞或書面陳述，除法律有規定
    者外，不得作為證據；被告以外之人於檢察事務官、司法警
    察官或司法警察調查中所為之陳述，與審判中不符時，其先
    前之陳述具有較可信之特別情況，且為證明犯罪事實存否所
    必要者，得為證據，刑事訴訟法第159 條第1 項、第159 條
    之2 分別定有明文。
(二)、本件證人李怡萱、李清秀於警詢時對於被告販賣毒品之事實
    均陳述詳盡，惟於原審審理時則僅簡略陳述或陳述購買次數
    僅3 至4 次等而就案情有重要關係之事項為前後不符之陳述
    。審酌證人李怡萱、李清秀於警詢中接受詢問之最後一項問
    題，均回答其警詢中之陳述均屬完全實在；又證人等均係單
    獨面對司法警察所為之陳述，較無因被告在場而對被告有所
    顧忌或同情之心理影響，又時間上亦距離案發時最近，記憶
    較清晰，且較無受外力、人情介入干擾之機會，程度上較少
    會受到強暴、脅迫、詐欺、利誘或收買等外力之影響，其陳
    述較趨於真實，足認證人李怡萱、李清秀於警詢中之陳述具
    有特別可信之情況；此外，證人李怡萱、李清秀上開警詢中
    之陳述，乃證明本件被告販賣毒品犯罪事實之存否所不可欠
    缺，是依刑事訴訟法第159 條之2 規定，其等於警詢中之陳
    述，應具有證據能力。
二、證人陳泳宏於警詢中之陳述
(一)、本件證人陳泳宏於警詢時證稱：經柯昆泰告訴伊，原先被告
    甲○○在屏東潮州地區一帶販毒，最近因潮州警方追查緊，
    所以跑至柯昆泰家暫住幾天，由柯昆泰駕被告的轎車兩人一
    同外出販賣毒品等語（見偵5 卷第4 、5 頁）。
(二)、被告之選任辯護人爭執該陳述證據之證據能力，惟此項證據
    方法並未經公訴人提出為證據，本院亦未引用為證據，自無
    庸審查其證據能力。
三、按被告以外之人於審判外之陳述，雖不符刑事訴訟法第159
    條之1 至第159 條之4 之規定，而經當事人於審判程序同意
    作為證據，法院審酌該言詞陳述或書面陳述作成時之情況，
    認為適當者，亦得為證據，刑事訴訟法第159 條之5 第1 項
    定有明文。本件檢察官、被告及其辯護人於本院審判程序時
    ，除證人陳泳宏、李怡萱、李清秀於警詢所為之供述，被告
    之辯護人爭執為傳聞證據外，就本判決所引用其他審判外之
    言詞或書面陳述，均明示同意有證據能力，本院認該具有傳
    聞證據性質之證據，其作成時之情況並無違法取得之情形，
    以之作為證據係屬適當，認俱得為證據。
貳、實體部分：
一、訊據上訴人即被告甲○○矢口否認有上開販賣第一級毒品海
    洛因、第二級毒品甲基安非他命犯行。辯稱：扣案之海洛因
    、甲基安非他命確是我為自己施用，而向1 名綽號「黑龜」
    之成年男子所購買，並沒有販賣予他人，李怡萱被收押禁見
    後，因我即與其他女子在交往，李怡萱基於報復心理，才說
    我在販賣毒品；李建輝係我好朋友，他南下來找我，我有請
    他施用海洛因，我不可能販毒給李建輝；又我不認識李清秀
    ，且我住高雄，李清秀住屏東，更不可能大老遠跑到屏東，
    販賣甲基安非他命給李清秀云云。
二、經查：
(一)、員警於95年2 月15日下午3 時30分許，持原審法院核發之搜
    索票前往被告上址搜索，於該址扣得如附表二編號所示之
    白色粉末共49包、編號至所示之晶體物共16包、暨如附
    表三、四所示之物等事實，已據被告坦承在卷，並有原審96
    年度聲搜字第460 號搜索票、刑事警察局搜索、扣押筆錄、
    扣押物品目錄表在卷足稽（見偵4 卷第19-27 頁）。又扣案
    如附表二編號所示之白色粉末49包，經送法務部調查局以
    化學呈色法、氣相層析質譜儀分析法鑑定結果，均含有第一
    級毒品海洛因成分（詳如附表二編號所示），有該局96年
    3 月16日調科壹日字第09623022870 號鑑定書附卷可佐（見
    偵4 卷第63頁）。而扣案如附表二編號至所示之晶體16
    包，經送高雄醫學大學附設中和紀念醫院（下稱高雄醫學大
    學）以薄層色層分析法、氣體色層質譜分析法檢驗結果，標
    示毛重合計40.00 公克，驗前淨重合計45.846公克，驗後淨
    重合計34.814公克，驗後甲基安非他命均呈陽性反應（詳如
    附表二編號至所載），亦有該大學96年8 月21日報告編
    號9608–213 至228 檢驗報告在卷足參（見原審卷第145-16
    0 頁）。是被告在其住處為警查獲時所持有之白色粉末49包
    、晶體16包分別確係第一級毒品海洛因、第二級毒品甲基安
    非他命之事實，足堪認定。
(二)、被告雖否認有販賣第一、二級毒品之犯行，並以前揭情詞置
    辯，然查：
    (1)被告於警詢中已供稱：扣案毒品是96年2 月12日下午6 時
      許，在屏東縣萬丹鄉○○號○○道路交流道下，向綽號「小
      胖」男子以50萬元購買，我先付5 萬元，尚欠「小胖」45
      萬元等語（見偵2 卷第11、13頁）；另於偵查中承稱：我
      有在販賣毒品，只有賣第一級毒品海洛因，從95年7 月份
      開始販賣，我有摻入海洛因兩倍的葡萄糖等語（見偵4 卷
      第43、44頁）；又於原審羈押審理時自承：本次扣到的海
      洛因及甲基安非他命是在96年2 月10日或者96年2 月12日
      ，跟綽號「烏龜」（台語發音）或「小胖」（2 個綽號都
      是指同1 個人）購買的，該次購買海洛因是三兩50萬元，
      我只先付5 萬元，我買的時候海洛因純度比較高，扣案海
      洛因我已經摻過葡萄糖，買入的當天就開始摻，因為我知
      道比例，用攪拌器先磨葡萄糖，讓葡萄糖變得比較細，再
      放到塑膠袋裡跟海洛因一起，再晃動混合均勻，我自己有
      在吸食，如果自己沒有吸食，大概可以賺1 倍價錢，不過
      因為我自己也有在施用，所以沒賺那麼多，甲基安非他命
      一兩我買6 萬元等語（見原審聲羈卷第5 至7 頁）；再於
      本院前審審理時供承：我於96年2 月12日，在屏東縣萬丹
      鄉○○道路交流道下，1 次以50萬元向「黑龜」購入3 台
      兩海洛因及以6 萬元購入1 台兩甲基安非他命，我先給他
      5 、6 萬元，其餘的錢我是後來再慢慢給他的等語（見本
      院上重訴卷第84-85 頁），在本院審理中亦供稱：我是以
      50萬元向綽號「黑龜」之男子購入3 台兩海洛因及以6 萬
      元購入1 台兩甲基安非他命等語（本院卷第69頁）。足見
      被告已自白其係為供自己施用及基於營利之目的而販入海
      洛因及甲基安非他命，並供承其毒品之來源、數量，及有
      以2 倍葡萄糖的量摻入海洛因與販賣海洛因等事實不諱。
    (2)關於被告販賣第一級毒品海洛因予李建輝之事實部分，證
      人李建輝於警詢時雖證稱：我所施用的毒品海洛因是向被
      告要來的，被告提供毒品給我施用沒有代價等語（見偵7
      卷第10頁）；惟其於偵查中即結證稱：96年2 月15日下午
      2 時20分許警方於高雄市○○區○○路885 之2 號16樓執
      行搜索時，我剛好去找被告，向被告買海洛因，我還沒給
      他錢，我當時要以1 包2 千元向被告購買，我於警詢所稱
      「拿毒品」是指向被告購買毒品，96年2 月15日是向被告
      購買1 包，我將剛購得的1 包、以及原本帶過去的那1 包
      ，都放在查獲的休息間，警察是在休息間查獲我所有的2
      包毒品海洛因，我原本帶過去的那包海洛因也是之前向被
      告購買的，在96年2 月14日晚上8 、9 點左右，到被告住
      處向他購買的，只買1 包，當時原本預備以2 千元向他買
      ，但錢也還沒有交付等語（見偵2 卷第37頁反面-38 頁反
      面），已證述其被警查獲時所持有之第一級毒品海洛因2
      包，均係向被告要以每包2 千元之價格所購買等情明確；
      參以證人李建輝於96年2 月15日下午2 時20分許為警查獲
      後採尿送驗結果，亦呈嗎啡陽性反應，此有高雄市政府警
      察局鼓山分局95年查獲毒品案件嫌疑人尿液代碼姓對照表
      、高雄市立凱旋醫院96年3 月5 日轉碼編號A00000000 號
      濫用藥物尿液檢驗報告在卷可佐（見偵7 卷第63、64頁）
      ，益徵其上開所述向被告購買第一級毒品施用一節，核與
      事實相符，洵堪採信。其於原審審理時雖又改稱：警方搜
      到的2 包海洛因是被告所有的，我沒有向被告買過毒品，
      我吸食毒品的來源是向綽號「明仔」的朋友拿的，我在警
      詢所稱海洛因是向被告要來的，沒有代價是實在的，我在
      偵查中稱向被告買海洛因，但是還沒有給錢，意思是他給
      我2 千元的量，不是要用2 千元向他買，偵查中所述不實
      在，我帶去的那包海洛因是向「明仔」拿的等語（見原審
      卷第104-106 頁）。惟其於原審詰問時復證稱：「（問：
      96 年2月16日偵訊，為何沒有向檢察官表示毒品是向阿明
      拿的？）我想承認是我的，不要牽連別人。」、「（問：
      既不想牽連別人，為何向檢察官坦承是向被告購買？）檢
      察官可能誤會我的意思。」等語（見原審卷第108 頁）。
      則證人李建輝既不願牽連他人而自承毒品為其所有，何以
      於原審詰問時復證稱在其房間所扣得之毒品為被告所有？
      其所述顯與常情不合。又其雖否認於偵查中曾向檢察官表
      示有向被告購買毒品一節，然其亦承稱：偵查中檢察官沒
      有對我施以強暴、脅迫；偵訊筆錄有閱覽後才簽名等語（
      見原審卷第109 頁），足見其於偵查中之證述，尚非不足
      採信。反觀其於原審詰問時所為之陳述，前後矛盾不一致
      ，顯係事後迴護被告之詞，自不足採。則證人李建輝向被
      告購買第一級毒品海洛因之次數有2 次，均要以2 千元代
      價購買，尚未給錢即被查獲甚明。
    (3)關於被告販賣第二級毒品甲基安非他命予李清秀一次之事
      實部分。證人李清秀於警詢時證稱：我所施用之（甲基）
      安非他命，係向綽號「權哥」之男子購買的，以家裡電話
      或我丈夫之手機撥打「權哥」之行動電話0000000000號，
      連絡購買甲基安非他命毒品，共向「權哥」購買甲基安非
      他命5 次，都是約在屏東縣萬丹鄉四維國小前面及萬丹國
      中對面巷子交易毒品，購買之金額為1 次3,000 元、1 次
      2,000 元、3 次1,000 元，每次都是1 包，只是重量之差
      別，最後1 次是在96年2 月13日早上9 時至10時間，在萬
      丹國中對面巷子內，向他購買甲基安非他命1 包，價錢為
      3,000 元等語，並當場指認被告之照片即為綽號「權哥」
      之男子無誤（見他1 卷第4 、5 頁）。另於偵查中以證人
      身分結稱：我跟李怡萱買4 次、跟被告買5 次，用電話打
      0000000000號給李怡萱，後來是被告接的，電話聯繫後，
      每次都約在萬丹四維國小前面的7 －11超商或萬丹國中對
      面的巷子交易毒品，最後1 次跟被告買毒品是96年2 月13
      日早上9 時30分許在萬丹國中對面巷子買1 包甲基安非他
      命3,000 元等語（見偵4 卷第80-81 頁）；雖嗣於偵查中
      以被告身分改供稱：我只向被告購買過1 次甲基安非他命
      ，打電話是李怡萱聽的，李怡萱與被告一起來的，95年10
      月初在屏東縣萬丹鄉四維國小向被告買的等語（見他2 卷
      第9 頁）。惟於原審審理時又證稱：所施用甲基安非他命
      是向被告買的，打電話給被告，被告就開車拿過來，有時
      候李怡萱會與被告一起過來，從95年10月到96年2 月，約
      買過5 、6 次，每次都打同1 支電話，接電話的人是被告
      ，有時候是李怡萱，電話中說好毒品數量及交貨地點，3,
      000 元的代號就是3 張，毒品的代號是「甜的」；我是先
      向被告購買甲基安非他命，約3 、4 次等語（見原審卷第
      247-251 頁），雖其對於購買毒品之次數及與之接洽、送
      毒品之人所述前後略有不同，惟已明確證述係向被告購買
      第二級毒品甲基安非他命甚明。又證人之陳述有部分前後
      不符，或相互間有所歧異時，究竟何者為可採，法院仍得
      本其自由心證予以斟酌，非謂一有不符或矛盾，即應認其
      全部均為不可採信，茍其對基本事實之陳述，與真實性無
      礙時，則仍非不得予以採信（最高法院93年度台上字第53
      49號判決意旨參照）。而關於李清秀購買毒品之次數及與
      之接洽者一節，證人李清秀所述前後固略有不同，惟其於
      原審審理時復已明確證稱：0915那支電話是被告的，李怡
      萱未被抓的時候，都是李怡萱接的，沒有分得很開，都是
      他們2 人，最多買3,000 元，有時候1,000 元、2,000 元
      等語，足認證人李清秀所指向被告購買甲基安非他命共計
      5 次，應係包含被告先前與李怡萱共同販賣第二級毒品甲
      基安非他命予李清秀之次數（被告自95年10月間某日至同
      年11月間販賣第二級毒品甲基安非他命4 次予李清秀部分
      ，並未經檢察官提起公訴，本院自不得就此部分予審判）
      甚明，其所述之購買次數尚無前後矛盾之處。又00000000
      00號之行動電話係被告所使用，業據被告自承在卷（見偵
      4 卷第71頁），並經證人李怡萱證述屬實（見原審卷第12
      0 頁），況證人李清秀於各次訊問過程中既已針對向被告
      購買毒品之時間、地點、價格等重要情節供述無誤，並核
      與證人李怡萱於原審審理時證稱：被告販賣毒品的方式是
      由我負責開車，被告下車交貨、收錢，但也有由我單獨幫
      被告送毒品，我曾單獨送甲基安非他命給李清秀，亦曾載
      被告過去，被告販賣之甲基安非他命、海洛因均係跟綽號
      「黑龜」之人購買的等語（見原審卷第112-121 頁）所明
      確證述被告毒品來源係向綽號「黑龜」之人所購入，及曾
      與被告共同販賣第二級毒品甲基安非他命予李清秀等情相
      符。足認證人李清秀所證述之其曾於96年2 月13日上午某
      時，在屏東縣萬丹鄉萬丹國中對面巷內，向被告購買甲基
      安非他命該次之事實，應非虛指。參以，被告亦供承其與
      證人李清秀互不認識等語，衡情渠等既不相識，證人李清
      秀應無故意設詞誣陷被告之必要，是被告確有於上開時間
      、地點販賣第二級毒品甲基安非他命一次予證人李清秀，
      此部分事實應堪認定。
    (4)再佐以被告為警查獲之際，同時扣得如附表二、三所示之
      物，其中如附表二編號至所示之研磨攪拌機1 台及電
      子秤2 台，業由原審送請鑑定結果，確呈第一級毒品海洛
      因、第二級毒品甲基安非他命陽性反應，有高雄醫學大學
      96年6 月26日報告編號9606–18至320 號檢驗報告各1 紙
      可證（見原審卷第47-49 頁），此外，並有如附表三編號
      至所示之物扣案可佐。顯見被告客觀上亦有使用該等
      物品進行分裝而實施前揭販賣第一級毒品海洛因、第二級
      毒品甲基安非他命之事實。被告雖辯稱夾鏈袋是自己外出
      要攜帶的，研磨攪拌機則係自己要稀釋毒品用，電子秤亦
      係用來量自己施用的量云云。但查，本件警方扣案毒品數
      量甚鉅，且上開毒品扣案時之包裝方式為海洛因49包、甲
      基安非他命16包，各包毒品重量均不相同，而扣案之毒品
      係被告於96年2 月12日始向綽號「黑龜」之成年男子所購
      得，衡諸常情，毒品稀少價高，往往因分裝而耗損，衡諸
      常情，倘係供己施用，施毒者為減少耗損，理應係在每次
      施用時，秤其所需之量後直接置入吸食器具中施用，縱係
      為外出施用所需，亦僅須秤該次所需之量後裝入夾鏈袋即
      可，何須大費周章且耗損毒品，而將所購得之毒品全數分
      裝？被告所辯，委不足取。又被告雖辯稱買入上述毒品係
      為供己施用云云，而其確有施用毒品之前科紀錄，此有臺
      灣高等法院被告前案紀錄表在卷足參，惟其海洛因施用量
      為3 公克摻在一支香菸，一支吸食2 、3 次，一天約5 、
      6 支，甲基安非他命沒有固定頻率，累的時候就提神等情
      ，業據其自承在卷（見原審卷第269 頁），而以扣案海洛
      因純質淨重高達112.44公克，扣案之甲基安非他命亦多達
      34.846公克，囤積此等數量之毒品供己施用，顯與常情不
      符，是認被告此部分所辯各語，無非為臨訟卸責之詞，俱
      無足採。其確有販賣第一級毒品海洛因、第二級毒品甲基
      安非他命之犯行，足堪認定。
(三)、又本件雖因被告否認販賣犯行，致無法詳細查悉其實際利得
    與價差，惟按販賣第一級毒品海洛因、第二級毒品甲基安非
    他命係違法行為，非可公然為之，亦無公定之價格，不論任
    何包裝，均可任意分裝增減分量，而每次買賣之價量，亦可
    能隨時依雙方間之關係深淺、資力、需求量及對行情之認知
    、來源是否充裕、查緝是否嚴緊，購買者被查獲時供述購買
    對象之可能性風險之評估等，因而異其標準，並機動調整，
    非可一概而論，販賣之利得除經坦承犯行或價量俱臻明確外
    ，委難察得實情，販賣之人從價差或量差中牟利方式雖異，
    其意圖營利之非法販賣行為則一，是除非別有事證，足認係
    按同一價量委買、轉售或無償贈與，確未牟利外，尚難執此
    遽認非法販賣之證據有所未足，致使知過坦承者難辭重典，
    飾辭否認者反得僥倖，而失情理之平。再參酌第一級毒品海
    洛因、第二級毒品甲基安非他命物稀價昂，且毒品交易為政
    府嚴予取締之犯罪，以本件而論，警方於被告住處內查獲含
    有第一級海洛因之白粉共計49包、含有第二級毒品甲基安非
    他命之晶體16包，其數量甚鉅，並扣得如附表三、四所示之
    物，若無販售牟利之圖，何以甘冒遭查獲罹重典之風險，於
    其住處藏放大量之毒品？是本件雖未能明確查悉被告各該次
    販賣毒品所得、取得前開毒品之代價為何，然參諸前開說明
    ，被告販賣前開第一級毒品海洛因或第二級毒品甲基安非他
    命主觀上確有牟利意圖之事實，亦堪認定。
(四)、綜上所述，此部分事證明確，被告販賣第一級毒品海洛因、
    第二級毒品甲基安非他命之犯行，均堪認定。
三、核被告販賣第一級毒品海洛因、第二級毒品甲基安非他命予
    李建輝、李清秀所為，分別係犯毒品危害防制條例第4 條第
    1 項、第2 項之販賣第一級毒品、第二級毒品罪。被告自95
    年10月間某日至同年11月間販賣第二級毒品甲基安非他命4
    次予李清秀部分，雖與李怡萱有犯意之聯絡及行為之分擔，
    而屬共同正犯，然此部分並未經檢察官提起公訴，依刑事訴
    訟法第268 條規定，本院自不得就此部分審判，併敘明之。
    被告持有第一級毒品海洛因、第二級毒品甲基安非他命之低
    度行為，應為其販賣毒品之高度行為所吸收，不另論罪。按
    刑法第56條修正理由之說明，謂「對繼續犯同一罪名之罪者
    ，均適用連續犯之規定論處，不無鼓勵犯罪之嫌，亦使國家
    刑罰權之行使發生不合理之現象。」「基於連續犯原為數罪
    之本質及刑罰公平原則之考量，爰刪除有關連續犯之規定」
    等語，即係將本應各自獨立評價之數罪，回歸本來就應賦予
    複數法律效果之原貌。因此，就刑法修正施行後多次施用毒
    品之犯行，採一罪一罰，始符合立法本旨。除符合接續犯之
    要件外，則應一罪一罰（最高法院96年度第9 次刑事庭會議
    決議意旨參照）。又「販賣毒品之行為態樣，可分為販入、
    賣出、販入後復行賣出等三種情形。其中販入或賣出，有一
    於此，其犯罪固屬完成；但在販入後復行賣出之場合，行為
    人意圖營利而販入毒品後，至首次賣出，乃二個舉動之接續
    實行，仍祇成立一個販賣既遂罪。然而，其後之販賣行為（
    即第二次以後之賣出，倘成立連續犯（或數罪）時則屬另一
    次行為，應視其販賣既遂或未遂予以評價，如第二次以後之
    賣出行為著手後尚未完成，仍有未遂犯之適用，不能因原始
    之販入行為已經既遂，即認為第二次以後之賣出未遂行為，
    亦屬既遂；更不能將第二次以後之各次賣出行為，重複併入
    原始之販入行為合併為一次之評價，反覆論以一個販賣既遂
    罪」（最高法院96年台上字第3551號判決意旨參照）。本件
    被告2 次販賣第一級毒品海洛因（予李建輝）及1 次販賣第
    二級毒品甲基安非他命（予李清秀）之犯行，因被告係一次
    販入50萬元之毒品海洛因及6 萬元之甲基安非他命，於其意
    圖營利而販入毒品時，犯罪已完成，其後至首次賣出，乃二
    個舉動之接續實行，祇成立一個販賣既遂罪。故其首次販賣
    第一級毒品罪及第二級毒品罪，係屬一行為觸犯二不同罪名
    之異種想像競合犯，應依刑法第55條規定，從較重之販賣第
    一級毒品罪處斷。至其第2 次販賣第一級毒品罪部分，依上
    開說明，則屬另一次行為，應併合處罰。公訴人認被告販賣
    第一級毒品海洛因部分係集合犯，尚有誤會，附此敘明。查
    被告有如前開事實欄所列前科紀錄，此有臺灣高等法院被告
    前案紀錄表在卷可參，其於有期徒刑執行完畢後5 年內，故
    意再犯本件有期徒刑以上之2 罪，為累犯，應依刑法第47條
    第1 項規定加重其刑。惟其所犯販賣第一級毒品部分，本刑
    為死刑或無期徒刑部分，依刑法第64條第1 項、第65條第1
    項規定，均不得再加重，僅得就其他法定刑部分加重。
四、原判決就被告販賣第一級毒品、第二級毒品犯行部分，據以
    論處被告罪刑，並定其應執行刑，固非無見。惟查：
    (一)於94年2 月2 日修正公布並於95年7 月1 日施行之新刑法
    ，業已刪除刑法第56條連續犯之規定，即係將原本應各自獨
    立評價之數罪，回歸本來就應賦予複數法律效果之原貌，因
    此，就刑法修正施行後多次販賣或施用毒品之犯行，應採一
    罪一罰原則，始符合立法本旨。準此，被告販賣第一級毒品
    海洛因2 次之犯行，核屬各自獨立之犯罪，應各別處罰。且
    被告各次販賣毒品之行為，均係基於各該次營利之意圖，於
    賣出既遂後，該次行為即已完成；是各次均為各自獨立之行
    為，各具獨立性，其前後次販賣毒品行為間，自無密切不可
    分之關係，各自獨立構成同一販賣及施用毒品罪責，顯然不
    合接續犯之構成要件。原判決認定被告販賣第一級毒品海洛
    因2 次、販賣第二級毒品甲基安非他命5 次犯行，應評價認
    係包括一罪之接續犯，容有未恰；又被告自95年10月間某日
    至同年11月間販賣第二級毒品甲基安非他命4 次予李清秀部
    分，並未經檢察官起訴，依刑事訴訟法第268 條規定，法院
    應不得就此部分審判，已如前述。原判決就此部分併予審判
    ，又未說明其依據，亦有未受請求之事項予以判決之違誤。
    (二)原判決事實欄記載被告「自95年7 月間某日起至96年2 月
    15日止，基於販賣第一級毒品海洛因、第二級毒品甲基安非
    他命之接續犯意，多次向綽號『黑龜』、真實姓名年籍不詳
    之成年男子販入第一級毒品海洛因及第二級毒品甲基安非他
    命並稀釋分裝後，以500 元至6,000 元不等之價格販售予不
    特定之人牟利」等情（見原判決第3 頁第7-11行），惟於理
    由欄並未敘明此部分犯行認定之依據，致其認定之事實與所
    載之理由未能互相適合，亦有理由矛盾之違誤。(三)被告販賣
    第一級毒品海洛因予李建輝部分，尚未得款，此據證人李建
    輝證述甚明，已如前述，原判決認定被告此部分販賣第一級
    毒品海洛因所得共計4 千元，並諭知沒收，認定事實顯有違
    誤，亦有未合。檢察官上訴意旨認被告率而提起上訴，延宕
    訴訟程序並浪費司法資源，請求改判較重之刑，及被告上訴
    意旨否認販賣毒品部分之犯罪及認原判決量刑過重，指摘原
    判決此部分不當，雖均為無理由；惟原判決既有上開所述之
    瑕疵，自應由本院將原判決關於販賣第一、二級毒品部分暨
    其定應執行刑部分均予撤銷改判。審酌被告明知毒品足以殘
    害人之身心健康，竟為牟取利益，販入第一、二級毒品後，
    除部分供己施用外，將所販入之第一級毒品海洛因摻入重量
    約2 倍之葡萄糖稀釋後加以分裝，分別販賣予他人施用，數
    量龐大，危害社會治安及國民健康甚鉅，且犯後亦未坦承犯
    行之態度，惟念其販賣所得之利益不多等一切情狀，量處被
    告甲○○如主文第二項所示之刑。又扣案之(一)如附表一所示
    之物及附表二、附表三編號、所示之物上殘留微量海洛
    因、甲基安非他命，為違禁物，不論屬於犯人與否，均應依
    毒品危害防制條例第18條第1 項規定，沒收銷燬之；至鑑驗
    耗用之海洛因、甲基安非他命既已滅失，自無庸宣告沒收銷
    燬，併此敘明。(二)如附表二所示之物，業據被告自承為其所
    有，且係供被告販賣毒品所用之物，應依毒品危害防制條例
    第19條第1 項規定，沒收之。(三)如附表三編號至所示之
    物，係被告所有，業據被告所自承，且係供本件販賣第一級
    毒品、第二級毒品所用之物，亦應依毒品危害防制條例第19
    條第1 項之規定，沒收之。(四)如附表三編號之現金3 千元
    係被告販賣第二級毒品甲基安非他命1 次與李清秀之所得，
    為被告販賣毒品所得，應依毒品危害防制條例第19條第1 項
    之規定，宣告沒收之。而被告販賣第一級毒品海洛因2 次與
    李建輝部分，既尚未得款，自無庸宣告沒收。至於其餘扣押
    之現金19萬6,200 元，尚無證據足認係被告販賣毒品所得款
    ，爰不宣告沒收，併予敘明。
五、公訴意旨另以：被告自95年7 月間某日起基於販賣第一級毒
    品海洛因及第二級毒品甲基安非他命之集合犯意，多次向綽
    號「黑龜」等年籍不詳男子販入第一級毒品海洛因及第二級
    毒品甲基安非他命後，再稀釋分裝販售予不特定之人牟利。
    因認此部分亦涉犯販賣第一、二級毒品罪嫌云云。惟查，刑
    法修正施行後之多次販賣毒品之犯行，應採一罪一罰原則，
    再就刑法修正施行後之數罪，與修正前依連續犯規定所論之
    一罪，數罪併罰，合併定其應執行之刑（最高法院96年度第
    9 次刑事庭會議決議要旨參照），因此，被告縱有多次販賣
    第一級毒品海洛因、第二級毒品甲基安非他命之犯行，應分
    別採證論罰，方為適法。本件被告販賣第一級毒品海洛因、
    第二級毒品甲基安非他命等犯行，除前開論罪科刑部分外，
    其餘公訴意旨所指被告販賣第一級毒品海洛因、第二級毒品
    甲基安非他命多次之犯行，除被告於警偵訊之自白外，並無
    其他證據足以佐證，尚難以被告之自白為唯一證據遽定被告
    罪刑，此部分均應認為不能證明被告犯罪，本應均為無罪之
    諭知，惟公訴人認此部分與前開論罪科刑部分有集合犯之包
    括一罪關係（起訴書犯罪事實載明被告係基於集合犯意），
    爰均不另為無罪之諭知，併此敘明。
六、被告另犯轉讓第一級毒品、施用第一級毒品、第二級毒品，
    持有改造手槍罪部分，均已判決確定，附此敘明。
據上論斷，應依刑事訴訟法第368 條、第369 條第1 項前段、第
364 條、第299 條第1 項前段，毒品危害防制條例第4 條第1 項
、第2 項、第18條第1 項前段、第19條第1 項，刑法第11條、第
55條、第47條第1 項、第51條第3 款、第8 款、第37條第1 項，
判決如主文。
本案經檢察官劉玲興到庭執行職務。
中    華    民    國    97    年    9     月    11    日
                刑事第一庭  審判長法  官  郭雅美
                                  法  官  張意聰
                                  法  官  莊崑山
以上正本證明與原本無異。
如不服本判決應於收受本判決後10日內向本院提出上訴書狀，其
未敘述上訴理由者，並得於提起上訴後10日內向本院補提理由書
狀（均須按他造當事人之人數附繕本）「切勿逕送上級法院」。
中    華    民    國    97    年    9     月    11    日
                                  書記官  葉淑華
附錄本件判決論罪科刑法條：
毒品危害防制條例第4條
製造、運輸、販賣第一級毒品者，處死刑或無期徒刑；處無期徒
刑者，得併科新臺幣1 千萬元以下罰金。
製造、運輸、販賣第二級毒品者，處無期徒刑或7 年以上有期徒
刑，得併科新臺幣700萬元以下罰金。
附表一：
┌──┬───────┬─────────────────────────┬────┐
│編號│扣押物名稱    │  定結果及鑑定報告文號                            │備  註  │
├──┼───────┼─────────────────────────┼────┤
│  │白色粉末共49包│(1)送驗標示編號39及40檢品計2 包均含微量第一級毒品海│屬違禁物│
│    │              │  洛因成分，合計淨重68.54 公克（空包裝總重4.92公克│，應依毒│
│    │              │  ），純度以0.50％計，純質淨重0.34公克。          │品危害防│
│    │              │(2)餘檢品47包，均含第一級毒品海洛因成分，合計241.18│制條例第│
│    │              │  公克（空包裝總重33.38公克），純度46.48 ％，純質 │18條第1 │
│    │              │  淨重112.10公克。                                │項，沒收│
│    │              │(3)因本案標示編號39及40檢品計2 包，海洛因含量極微，│銷燬之。│
│    │              │  依該局例行定量分析無法檢出其純度值，為便於毒品緝│        │
│    │              │  獲量統計及獎勵查緝故，海洛因純度以0.50％計。（法│        │
│    │              │  務部調查局96年3 月16日科壹  字第09623022870號） │        │
├──┼───────┼─────────────────────────┼────┤
│  │晶體1包       │驗前淨重2.036 公克；驗餘淨重2.034 公克；呈甲基安非│同上    │
│    │              │他陽性反應（高雄醫學大學年8 月21日報告編號9608–  │        │
│    │              │213 號檢驗報告）                                  │        │
├──┼───────┼─────────────────────────┼────┤
│  │晶體1包       │驗前淨重1.644 公克；驗餘淨重1.642 公克；呈甲基安非│同上    │
│    │              │他陽性反應（高雄醫學大學968 月21日報告編號9608–  │        │
│    │              │214 檢驗報告）                                    │        │
├──┼───────┼─────────────────────────┼────┤
│  │晶體1包       │驗前淨重3.58公克；驗餘淨重3.578 公克；呈甲基安非他│同上    │
│    │              │命陽性反應（高雄醫學大學96年8 月21日報告編號9608–│        │
│    │              │215 檢驗報告）                                    │        │
├──┼───────┼─────────────────────────┼────┤
│  │晶體1包       │驗前淨重2.996 公克；驗餘淨重2.994 公克；呈甲基安非│同上    │
│    │              │他命陽性反應（高雄醫學大學96年8 月21日報告編號9608│        │
│    │              │–216 號檢驗報告）                                │        │
├──┼───────┼─────────────────────────┼────┤
│  │晶體1包       │驗前淨重4.974 公克；驗餘淨重4.972 公克；呈甲基安非│同上    │
│    │              │他命陽性反應（高雄醫學大學96年8 月21日報告編號9608│        │
│    │              │–217 號檢驗報告）                                │        │
├──┼───────┼─────────────────────────┼────┤
│  │晶體1包       │驗前淨重1.178 公克；驗餘淨重1.176 公克；呈甲基安非│同上    │
│    │              │他命陽性反應（高雄醫學大學96年8 月21日報告編號9608│        │
│    │              │–218 號檢驗報告）                                │        │
│    │              │                                                  │        │
├──┼───────┼─────────────────────────┼────┤
│  │晶體1包       │驗前淨重0.167 公克；驗餘淨重0.165 公克；呈甲基安非│同上    │
│    │              │他命陽性反應（高雄醫學大學96年8 月21日報告編號9608│        │
│    │              │–219 號檢驗報告）                                │        │
├──┼───────┼─────────────────────────┼────┤
│  │晶體1包       │驗前淨重0.082 公克；驗餘淨重0.08公克；呈甲基安非他│同上    │
│    │              │命陽性反應（高雄醫學大學96年8 月21日報告編號9608–│        │
│    │              │220 號檢驗報告）                                  │        │
├──┼───────┼─────────────────────────┼────┤
│  │晶體1包       │驗前淨重0.155 公克；驗餘淨重0.153 公克；呈甲基安非│同上    │
│    │              │他命陽性反應（高雄醫學大學96年8 月21日報告編號9608│        │
│    │              │–221 號檢驗報告）                                │        │
├──┼───────┼─────────────────────────┼────┤
│  │晶體1包       │驗前淨重0.746 公克；驗餘淨重0.744 公克；呈甲基安非│同上    │
│    │              │他命陽性反應（高雄醫學大學96年8 月21日報告編號9608│        │
│    │              │–222 號檢驗報告）                                │        │
├──┼───────┼─────────────────────────┼────┤
│  │晶體1包       │驗前淨重0.765 公克；驗餘淨重0.763 公克；呈甲基安非│同上    │
│    │              │他命陽性反應（高雄醫學大學96年8 月21日報告編號9608│        │
│    │              │–223 號檢驗報告）                                │        │
├──┼───────┼─────────────────────────┼────┤
│  │晶體1包       │驗前淨重1.652 公克；驗餘淨重1.65公克（高雄醫學大學│同上    │
│    │              │96年8 月21日報告編號9608–224 號檢驗報告），呈甲基│        │
│    │              │安非他命陽性反應                                  │        │
├──┼───────┼─────────────────────────┼────┤
│  │晶體1包       │驗前淨重1.663 公克；驗餘淨重1.661 公克；呈甲基安非│同上    │
│    │              │他命陽性反應（高雄醫學大學96年8 月21日報告編號9608│        │
│    │              │–225 號檢驗報告）                                │        │
├──┼───────┼─────────────────────────┼────┤
│  │晶體1包       │驗前淨重1.641 公克；驗餘淨重1.639 公克；呈甲基安非│同上    │
│    │              │他命陽性反應（高雄醫學大學96年8 月21日報告編號9608│        │
│    │              │–226 號檢驗報告）                                │        │
├──┼───────┼─────────────────────────┼────┤
│  │晶體1包       │驗前淨重1.644 公克；驗餘淨重1.642 公克；呈甲基安非│同上    │
│    │              │他命陽性反應（高雄醫學大學96年8 月21日報告編號9608│        │
│    │              │–227 號檢驗報告）                                │        │
├──┼───────┼─────────────────────────┼────┤
│  │晶體1包       │驗前淨重9.923 公克；驗餘淨重9.921 公克；呈甲基安非│同上    │
│    │              │他命陽性反應（高雄醫學大學96年8 月21日報告編號9608│        │
│    │              │–228 號檢驗報告）                                │        │
└──┴───────┴─────────────────────────┴────┘
附表二：
┌──┬───────────┬───────────┬──────────────┐
│編號│扣押物名稱            │鑑定結果及鑑定文號    │      備        註          │
├──┼───────────┼───────────┼──────────────┤
│  │含有殘餘甲基安非他命及│驗後甲基安非他命及海洛│其上殘留之微量甲基安非命、海│
│    │海洛因之研磨攪拌機1 臺│因均呈陽性反應（高雄醫│洛因，應依毒品危害防制條例第│
│    │                      │學大學96年6 月26日報告│18條第1 項前段，沒收銷燬之；│
│    │                      │編號9606–318 號檢驗報│研磨攪拌機1 臺，係用以稀釋毒│
│    │                      │告）。                │品，供販賣毒品所用之物，依毒│
│    │                      │                      │品危害防制條例第19條第1 項規│
│    │                      │                      │定，沒收之。                │
├──┼───────────┼───────────┼──────────────┤
│  │含有殘餘甲基安非他命及│驗後甲基安非他命及海洛│其上殘留之微量甲基安非命、海│
│    │海洛因之銀色電子秤1臺 │因均呈陽性反應（高雄醫│洛因，應依毒品危害防制條例第│
│    │                      │學大學96年6 月26日報告│18條第1 項前段，沒收銷燬之；│
│    │                      │編號9606–319 號檢驗報│銀色電子秤1 臺，係用以量秤毒│
│    │                      │告）。                │品重量、分裝毒品，供販賣毒品│
│    │                      │                      │所用之物，依毒品危害防制條例│
│    │                      │                      │第19條第1 項規定，沒收之。  │
├──┼───────────┼───────────┼──────────────┤
│  │含有殘餘甲基安非他命及│驗後甲基安非他命及海洛│其上殘留之微量甲基安非命、海│
│    │海洛因之金色電子秤1臺 │因均呈陽性反應（高雄醫│洛因，應依毒品危害防制條例第│
│    │                      │學大學96年6 月26日報告│18條第1 項前段，沒收銷燬之；│
│    │                      │編號9606–320 號檢驗報│金色電子秤1 臺，係用以量秤毒│
│    │                      │告）。                │品重量、分裝毒品，供販賣毒品│
│    │                      │                      │所用之物，依毒品危害防制條例│
│    │                      │                      │第19條第1 項規定，沒收之。  │
└──┴───────────┴───────────┴──────────────┘
附表三：
┌──┬───────────────────┬──────────────────┐
│編號│扣押物名稱及數量                      │ 備              註                 │
├──┼───────────────────┼──────────────────┤
│  │包裹海洛因之外包裝袋49只（總重合計    │外包裝內殘留之微量海洛因，應依毒品危│
│    │38.30公克）                           │害防制條例第18條第1 項前段，沒收銷燬│
│    │                                      │之；外包裝袋49只，係用於包裹毒品，防│
│    │                                      │止其裸露、潮濕，便於攜帶販賣，係供販│
│    │                                      │賣毒品所用之物，依毒品危害防制條例第│
│    │                                      │19條第1 項規定，沒收之。            │
├──┼───────────────────┼──────────────────┤
│  │包裹甲基安非他命之外包裝袋16只        │外包裝內殘留之微量甲基安非命，應依毒│
│    │                                      │品危害防制條例第18條第1項 前段，沒收│
│    │                                      │銷燬之；外包裝袋16只，係用於包裹毒品│
│    │                                      │，防止其裸露、潮濕，便於攜帶販賣，係│
│    │                                      │供販賣毒品所用之物，依毒品危害防制條│
│    │                                      │例第19條第1 項規定，沒收之。        │
├──┼───────────────────┼──────────────────┤
│  │鐵製壓實器1個                         │用以壓製海洛因成塊用，係供販賣毒品所│
│    │                                      │用之物，依毒品危害防制條例第19條第1 │
│    │                                      │項規定，沒收之。                    │
├──┼───────────────────┼──────────────────┤
│  │空夾鍊袋（大）1包                     │用以分裝毒品用，係供販賣毒品所用之物│
│    │                                      │，依毒品危害防制條例第19 條 第1 項規│
│    │                                      │定，沒收之。                        │
├──┼───────────────────┼──────────────────┤
│  │空夾鍊袋（小）1包                     │同上                                │
├──┼───────────────────┼──────────────────┤
│  │銀黑色V520手機1 具（含門號0000000000之│係供作販賣毒品用之聯絡工具，依毒品危│
│    │SIM卡1枚，序號：0000000000000）       │害防制條例第19條第1 項規定，沒收之。│
│    │                                      │另據台灣大哥大股份有限公司函覆月租型│
│    │                                      │門號與預付卡門號，其性質相同，自合約│
│    │                                      │生效日起，公司交付用戶之SIM 屬用戶所│
│    │                                      │有，自併予沒收。                    │
├──┼───────────────────┼──────────────────┤
│  │藍色三星手機1 具（含門號0000000000之  │同上                                │
│    │SIM 卡1枚，序號：000000000000000）    │                                    │
├──┼───────────────────┼──────────────────┤
│  │銀色摩托羅拉手機1 具（含門號0000000000│同上                                │
│    │之SIM卡1枚，序號：00000000000000）    │                                    │
├──┼───────────────────┼──────────────────┤
│  │黑色LG手機1 具（含門號0000000000之SIM │同上                                │
│    │卡1枚，序號：000000000000000）        │                                    │
├──┼───────────────────┼──────────────────┤
│  │現金3,000元                           │為被告販賣第二級毒品所得之財物，應依│
│    │                                      │毒品危害防制條例第19條第1 項規定，宣│
│    │                                      │告沒收。                            │
└──┴───────────────────┴──────────────────┘


司法院資訊處製作；財團法人民間司法改革基金會備份。
